臺灣高等法院交通事件裁定　　　　　　　　　　　　九十一年度交抗字第六三三號
　　抗　告　人
　　即受處分人　甲○○
右抗告人因違反交通管理處罰條例案件，不服台灣士林地方法院中華民國九十一年七
月十一日裁定（九十一年度交聲字第二九九號），提起抗告，本院裁定如左：
    主  文
抗告駁回。
    理  由
一、按車輛行至無號誌之交岔路口，應減速慢行，作隨時停車之準備，又汽車行駛至
    交岔路口，其行進、轉彎，應依左列規定：二、車輛行至無號誌或號誌故障而無
    交通警察指揮之交岔路口，支線道車應暫停讓幹線道車先行。未劃分幹、支線或
    同為幹線道或支線道者，轉彎車應暫停讓直行車先行；如同為直行車或轉彎車者
    ，左方車應暫停讓右方車先行。道路交通安全規則第九十三條第一項第四款、第
    一百零二條第一項第二款定有明文。又汽車駕駛人轉彎時，有左列情形之一者，
    處二百元以上六百元以下（即新臺幣六百元以上一千八百元以下）罰鍰：(6)轉彎
    車不讓直行車先行。道路交通安全規則第九十三條第一項第三款、第一百零二條
    第一項第二款、道路交通管理處罰條例第四十八條第六款分別定有明文。
二、抗告意旨略以：受處分徐武強所駕之車與對方車並非在路口擦撞，而是在距路口
    已有一點五個車身遠，是其由後追撞，故無需再論誰先入「中心點」。本路寬超
    過五點五米以上，亦無路邊停車。其言「時速二十公里」，試問以此時速是否會
    有二點三ｍ之煞車痕，而且不能煞住車，為何不能推其有無超速？疏於路況。本
    車已完成轉彎之動作，且車頭已順向至車道之延伸線，對方車是煞車後，車身不
    穩而造成碰撞，試問該車無任何疏失？若本車在路口處被其撞及或未完成轉彎至
    車道之延伸線上，絕對服從處分。但不利於該車之情事，均不予處分，而有利於
    本人之處，均不理會，至為不服。若論以本人之「違規左轉」，對方無須論以「
    疏忽之責」並就超速部份查核。實令人難解？是以處分「左轉車」之不是，較無
    爭議？合於法規？
三、經查：
  (一)原處分機關以：受處分人於民國九十年十一月二十六日十四時三十分許，駕駛車
    牌號碼ＣＦ─三七七一號自用小客車，沿臺北市○○街南向北行駛至三十九號前
    欲左轉建國北路一段一二四巷時，其右前葉子板與沿建國北路一二四巷東向西方
    向行駛由陳正格駕駛之二Ｂ─八四二一號自小客車左前車頭擦撞而肇事，經警舉
    發受處分人「轉彎車未讓直行車先行」，依道路交通管理處罰條例第四十八條第
    一項第六款規定裁處新臺幣九百元罰鍰，並依同條例第六十三條第一項第一款規
    定記違規點數一點（詳見原審卷第六頁）。
  (二)交通事故現場即臺北市○○市○○街三十九號、建國北路一段一二四巷口為Ｔ字
    型交岔路口，無號誌亦未劃分幹、支道，受處分人所駕駛之車牌號碼ＣＦ─三七
    七一號自用小客車欲左轉彎建國北路一二四巷，為左轉彎車，陳正格駕駛之二Ｂ
    ─八四二一號自小客車為沿建國北路一段一二四巷東向西方向行駛之直行車，受
    處分人駕駛該汽車時欲左轉彎，其車疏未讓直行車先行，受處分人之ＣＦ─三七
    七一號自用小客車右前葉子板與陳正格駕駛之二Ｂ─八四二一號自小客車左前車
    頭，於該交岔路口間擦撞而肇事等情，有臺北市政府警察局Ａ３類道路交通事故
    調查報告表及受處分人甲○○提出該二部車車損照片附卷可稽（詳見原審卷第八
    、九、十八頁）。
  (三)受處分人於警訊時陳稱：伊駕車沿伊通街南往北行駛，於上述時間至肇事處準備
    左轉往西，當時伊見一自小客二Ｂ─八四二一號沿東往西行駛而來，距伊有一段
    距離，伊才慢速左轉往西，突聽到右前葉子板撞擊聲後，才知與該車之左前車頭
    生撞擊而肇事。問：發現危害狀況時距離對方多遠？答：撞擊才知肇事。（詳見
    原審卷第十九頁）
  (四)相對人陳正格於警訊時陳稱：肇事時其駕駛二Ｂ─八四二一號自小客車沿建國北
    路一段一二四巷東向西方向行駛，至肇事路口見受處分人駕駛之ＣＦ─三七七一
    號自用小客車由自伊通街南向北左轉駛出即踩煞車並向右閃閃避，但已來不及致
    其車左前車頭與該車右前葉子板擦撞而肇事，肇事時車速約二十公里（詳見原審
    卷第二十頁）。
  (五)原審法院將本件車禍送請臺北市車輛行車事故鑑定委員會鑑定，鑑定結果認為受
    處分人駕駛ＣＦ─三七七一號自用小客車行經上開無號誌或號誌故障而無交通警
    察指揮之交岔路口，其違反轉彎車應暫停讓直行車先行之規定，以致肇事，此有
    臺北市車輛行車事故鑑定委員會鑑定書一份在卷可參（詳見原審卷第廿八至廿九
    頁）。
  (六)綜上：依前開資料，若如受處分人所言係相對人陳正格所駕駛二Ｂ─八四二一號
    自小客車自後追撞其車者，則二車相撞時之撞擊點不會在受處分人駕駛ＣＦ─三
    七七一號自用小客車右前葉子板及相對人陳正格所駕駛二Ｂ─八四二一號自小客
    車之左前車頭。再依現場圖所示，相對人陳正格所駕駛二Ｂ─八四二一號自小客
    車之煞車痕位置及其所駕駛二Ｂ─八四二一號自小客車之車損輕微，亦無可證明
    其有車速過快之情況，且經臺北市車輛行車事故鑑定委員會鑑定，亦認受處分人
    有違反轉彎車應暫停讓直行車先行之規定。是受處分人明顯於左轉進入建國北路
    一段一二四巷時未讓直行車先行，違規事實明確。原審法院據以駁回其異議，核
    無不當。受處分人之抗告為無理由，應予駁回。
據上論斷，應依道路交通案件處理辦法第二十六條，刑事訴訟法第四百十二條，裁定
如主文。
中    華    民    國      九十一    年      八      月      三十        日
                              台灣高等法院交通法庭
                                  審判長法  官  陳  貽  男
                                        法  官  李  世  貴
                                        法  官  陳  憲  裕
右正本證明與原本無異。
不得再抗告。
                                        書記官  劉  育  妃
中  華    民    國      九十一    年      八      月      三十        日
